【裁判字號】    98,簡上,1604
【裁判日期】    990430
【裁判案由】    竊盜
【裁判全文】
臺灣板橋地方法院刑事判決            98年度簡上字第1604號
上  訴  人
即  被  告  甲○○
上列上訴人因竊盜案件，不服本院98年度簡字第9492號中華民國
98年12月7 日所為第一審簡易判決（聲請簡易判決處刑案號：98
年度偵字第27432 號），提起上訴，本院管轄之第二審合議庭判
決如下：
    主      文
上訴駁回。
    事實及理由
一、按被告以外之人於審判外之陳述，雖不符前4 條之規定，而
    經當事人於審判程序同意作為證據，法院審酌該言詞陳述或
    書面陳述作成時之情況，認為適當者，亦得為證據，刑事訴
    訟法第159 條之5 定有明文；故當事人如放棄對原供述人之
    反對詰問權，於審判程序表示同意該等傳聞證據可作為證據
    ，除法院認該傳聞證據欠缺適當性外，自可承認其證據能力
    。經查，關於本案屬於審判外陳述之傳聞證據，公訴人、被
    告甲○○於審判程序均同意作為證據（見本院卷第98頁），
    且經本院審酌該證據作成情況均無不適當之情形，是依上開
    規定，認得作為本案證據。
二、本案經審理結果，認第一審簡易判決之事實認定及證據取捨
    均無不當，應予維持，除關於「劉美『惠』」之記載應更正
    為「劉美『慧』」；另證據部分補充「證人即店員蔡政彥偵
    查之結證、竊盜物品照片1 張」外，其餘均引用附件第一審
    刑事簡易判決書（含聲請簡易判決處刑書）關於事實、證據
    及理由之記載。
三、被告以案發當日服用藥物意識不清，導致未結帳即將物品攜
    出店外，並無竊盜故意；又犯案係因罹患憂鬱症所致，且僅
    偷竊鹼性電池6 顆，原審卻論以有期徒刑2 月，顯屬過重為
    由，具狀提起上訴。經查：
  (一)被告辯稱案發當日服用之藥物，經本院函詢結果：Scanol（
    斯肯諾錠）之急性中毒特徵包括冷顫、下痢、催吐、發燒、
    皮膚搔癢、心悸、虛弱、發汗、CNS 刺激反應（興奮、膽妄
    、毒性精神病）隨後發生CNS 抑制作用、血管虛脫、痙攣、
    昏迷。Prozac（百憂解錠）之副作用為發疹、蕁痲疹、發燒
    、淋巴腺病變、蛋白尿、轉胺脢輕度上升。Cafergot（加非
    葛錠）則為噁心、嘔吐、四肢感覺異常、疼痛、虛弱及纖維
    化病變。Stilnox （若定膜衣錠）副作用係暈眩、嗜眠、噁
    心、頭痛、記憶障礙、夜間不安、腹瀉、跌倒。Ativan（安
    定文錠）關於神經系統所可能產生之副作用則為震顫、眩暈
    、視覺障礙、發音困難、頭痛、痙攣、癲癇、記憶缺失、抑
    制消除、精神欣快、昏迷、自殺聯想、焦慮、不安、興奮、
    侵略、發怒、睡眠障礙、失眠症、性慾覺醒、幻覺等情，有
    德美診所99年1 月26日美字第990102號函及所附藥物副作用
    說明、台北縣永和市衛生所99年2 月3 日北衛永字第099000
    0344號函及所附衛生署網站下載之藥物副作用說明、行院衛
    生署食品藥物管理局99年3 月11日FDA 風字第0990008794號
    函及所附藥品仿單資料各1 份在卷可憑（見本院卷第41至45
    、53至60、78至85頁），足見服用上開藥物並不會發生意識
    不清之情形，係屬無疑。
  (二)又依上開所述，服用Stilnox （若定膜衣錠）、Ativan（安
    定文錠），雖可能產生「記憶障礙、記憶缺失」之副作用，
    然此仍與被告辯稱其案發當時係「意識不清」之情形有間；
    況證人即案發當時監看錄影畫面之超商員工乙○○已證稱：
    被告走進超商後，先晃了一下，隨即拿了一盒電池放在腰間
    等語明確（見偵卷第45頁），核與證人即超商員工蔡政彥所
    證相符（見偵卷第45頁），堪予採信；則被告若果真是「忘
    記結帳」，而非有意偷竊，又何需一開始就將電池藏放於腰
    間？且證人蔡政彥亦證稱：查獲被告時，她當場有說「我只
    是偷一個電池，有必要報警嗎？」等語屬實（見偵卷第46頁
    ），足見被告對其竊盜之所為，係有認識及故意，並非於意
    識不清狀況下忘記付款所致，是被告此部分之辯解，顯屬推
    諉卸責之詞，自難採信。
  (三)被告雖謂其係罹患憂鬱症，致為本案竊盜犯行云云，並提出
    德美診所98年10月5 日診斷證明書為證；然依前揭診斷證明
    書（見偵卷第49頁）及本院依被告提供之就醫紀錄函調病歷
    結果（見本院卷第21至24頁），被告於案發前，僅曾於97年
    3 月5 日、98年4 月27日、98年7 月6 日至德美診所治療；
    換言之，被告於案發前接近3 個月內，均無因罹患憂鬱症而
    求醫就診之紀錄，則本案發生時，被告是否仍處於憂鬱症發
    作之期間，已甚有可疑；況證人乙○○亦證稱：被告當天的
    精神狀況看起來很正常，我還問她「為什麼要偷東西」，被
    告有回答說「因為她沒有帶錢」等語明確（見偵卷第45頁）
    ，核與證人蔡政彥所證相符（見偵卷第45頁）；且德美診所
    亦函覆稱：無法判定被告竊盜行為係因憂鬱症所致等語，有
    該診所99年1 月26日美字第990102號函可參（見本院卷第41
    頁），綜上所述，實無從認定被告本案犯行係因罹患憂鬱症
    所致，自無從採信被告此部分之辯解。
  (四)被告本案所竊取者，雖僅為價值新台幣119 元之電池6 顆；
    然被告已有多次竊盜前科，有臺灣高等法院被告前案紀錄表
    在卷可稽，猶不知自食其力，仍貪圖小利，再為本案犯行，
    且事後毫無悔意，惡性非輕，而原審判決已詳加審認被告本
    案犯罪情狀、精神狀態，及所竊物品之價值，並於法定刑度
    範圍內量處，其量刑係屬妥適。是被告以僅竊取電池一盒，
    謂原審量處有期徒刑2 月過重云云，即無可採。
  (五)從而，被告以其無竊盜故意，本案係因疾病、服藥所致，又
    原審量刑過重為由提起上訴，均屬無據，應予駁回。
四、應依刑事訴訟法第455 條之1 第3 項、第368 條、第373 條
    ，判決如主文。
本案經檢察官楊景舜到庭執行職務。
中    華    民    國    99    年    4     月    30    日
                  刑事第十六庭  審判長法  官  王綽光
                                      法  官  陳正昇
                                      法  官  洪珮婷
以上正本證明與原本無異。
不得上訴。
                                      書記官  陳永訓
中    華    民    國    99    年    4     月    30    日

司法院資訊處製作；財團法人民間司法改革基金會備份。
